【裁判字號】    89,交上易,1020
【裁判日期】    890530
【裁判案由】    過失傷害
【裁判全文】
臺灣高等法院臺中分院刑事判決                八十九年度交上易字第一○二○號
    上  訴  人  臺灣台中地方法院檢察署檢察官
    被      告  丙○○
右上訴人因過失傷害案件，不服臺灣台中地方法院八十八年度交易字第三二八號中華
民國八十九年三月十六日第一審判決（起訴案號：臺灣台中地方法院檢察署八十八年
度偵字第一一○○○號），提起上訴，本院判決如左：
    主      文
上訴駁回。
    事實及理由
一、訊據上訴人即被告丙○○（以下稱被告）否認過失傷害犯行，惟查本案經本院審
    理結果，認第一審判決認事用法及量刑均無不當，應予維持，並引用第一審判決
    書記載之事實、證據及理由（如附件）。被告雖於本院猶辯稱「當時伊駕車前行
    時，係告訴人騎腳踏車，由伊右前方騎至伊車前，突然左轉欲進入外環車道，致
    伊應變不及，為避免正面撞擊告訴人，才急打方向盤煞車，往左邊閃避，車輛方
    駛進對向車道，告訴人為伊車輛所撞，係因其未待左轉燈號亮時，即行左轉，才
    於伊行駛之快車道內撞上，告訴人亦有疏忽。」云云，然查被告於警訊時係供承
    「當時告訴人騎腳踏車與伊平行，當時伊車速四十至五十公里。」等情在卷，惟
    參以卷附現場圖及照片所示，告訴人腳踏車、書包均倒在慢車道路旁，而被告車
    右前方向燈破損、右前角保險處凹損等處損壞，足見本件應係被告駕車超速未注
    意車前狀況，偏跨慢車道擦撞同方向前方告訴人腳踏車，而非告訴人與被告車輛
    平行，騎車逕行左轉撞及被告，否則何以超速行車之被告車輛右前方處擦撞毀損
    ，是被告行車過失為本件車禍肇事之原因，且被害人因本件車禍致精神部分已達
    殘障重大難治重傷害，亦有診斷書可稽，並據原審判決認定詳確，被告另空言否
    認告訴人未受有重傷害，所為前述辯解，均係屬事後卸責之詞，亦不足採信。又
    本件被告於本院表示願賠償一百五十萬元，與告訴人要求被告賠償六百萬元相距
    太多，致未能達成和解，而原審已斟酌被告之過失及被害人之傷害等一切情狀，
    量處有期徒刑六月，併諭知易科罰金折算標準，尚稱妥適，公訴人上訴以被告量
    刑過輕為由，為無理由，應予駁回。
二、據上論斷，應依刑事訴訟法第三百七十三條、第三百六十八條，判決如主文。
本案經檢察官乙○○到庭執行職務。
中      華      民      國    八十九     年     五     月    三十       日
                                  臺灣高等法院臺中分院刑事第一庭
                                        審判長法  官  陳  紀  綱
                                              法  官  陳  登  源
                                              法  官  蕭  錦  鍾
右正本證明與原本無異。
不得上訴。
                                              書記官  蘇  昭  文
中      華      民      國    八十九     年     五     月    三十一     日
                                                                        Ｅ
臺灣臺中地方法院刑事判決                      八十八年度交易字第三二八號
    公  訴  人  臺灣台中地方法院檢察署檢察官
    被      告  丙○○  男五十七歲( 民國○○○年○月○○○日生)
                        住彰化縣和美鎮○○路○段二五六號
                        身分證統一編號：Ｎ一七五九六二六號
    選任辯護人  涂芳田律師
右列被告因過失傷害案件，經檢察官提起公訴 (八十八年度偵字第一一０００號），
本院判決如左：
    主  文
丙○○因過失傷害人致重傷，處有期徒刑陸月，如易科罰金，以參佰元折算壹日。
    事  實
一、丙○○於民國（下同）八十七年十一月二十三日上午六時三十五分許，駕駛車牌
    號碼ＰＺ－三五０二號自用小客車，沿台中縣大甲鎮○○路○段由南往北方向行
    駛，途經台中縣大甲鎮○○路○段與經國路速限四十公里之無號誌交岔路口附近
    即中山路一段五三六號前時，本應注意減速慢行，作隨時停車之準備，並應注意
    車前狀況，隨時採取必要之安全措施，且應注意汽車在雙向二車道行駛時，均應
    在遵行車道內行駛，而依當時天候晴，晨間有曙光，路面乾燥、無缺陷及無障礙
    物，視距良好，又無不能注意之情形，詎其能注意，竟疏未注意車前狀況及注意
    減速慢行，猶貿然以時速四十至五十公里速度超速且偏跨入慢車道行駛，適同方
    向有紀佳宜（七十五年八月十六日生）在其右前方慢車道上騎乘腳踏車，丙○○
    因一時閃避不及，其所駕自用小客車右前方向燈、右前角保險桿處遂擦撞紀佳宜
    所騎乘之腳踏車，再偏左駛入快車道中心線附近煞車，使紀佳宜遭彈起，撞擊丙
    ○○所駕自用小客車前擋風玻璃右側上方及板金後，再跌落地上，致紀佳宜受有
    左腓骨頭骨折、腰椎第五節左側橫突骨折、頭部外傷合併腦震盪、受傷性蛛蜘網
    膜下出血導致記憶缺損、癲症、器質性精神病等重大難治之重傷害。丙○○則
    於肇事後委託路人打電話向警方報案，而在未經有偵查權之機關或公務員發覺為
    犯嫌前，向到場處理本件車禍之警員蔡耀毅自首即陳明其為肇事者及肇事經過，
    並願接受裁判。
二、案經紀佳宜之母甲○○訴請台灣台中地方法院檢察署檢察官偵查起訴。
    理  由
一、訊之被告丙○○固坦承其於前開時地駕駛上開自用小客車以時速四十至五十公里
    速度行駛，因一時閃避不及，其所駕自用小客車右前方向燈、右前角保險桿處遂
    擦撞紀佳宜所騎乘之腳踏車，再偏左駛入快車道中心線附近煞車，使紀佳宜遭彈
    起，撞擊其所駕自用小客車前擋風玻璃右側上方及板金後，再跌落地上受傷而有
    過失，然辯稱：當時伊在快車道內行駛，因紀佳宜在伊右前方快車道內靠邊線處
    騎乘腳踏車並左轉，以致伊車擦撞紀佳宜所騎乘之腳踏車，紀佳宜亦應有過失云
    云。惟查前開犯罪事實，業據被害人紀佳宜及告訴人甲○○分別於警訊、偵審中
    指訴綦詳，並有台中縣警察局道路交通事故調查報告表乙份、現場照片五張及被
    害人之診斷証明書十二紙附卷足憑。且依被告丙○○於警訊中供稱：「行駛中我
    就發現有一名女學生騎腳踏車騎在白線旁道車內行駛。大約在二十公尺前我就發
    現該名女學生在大甲鎮○○路○段由南往北行駛，我當時車速大約四十至五十公
    里」等語，又依被害人紀佳宜於警訊中陳稱：「我當時騎腳踏車往北向大甲鎮方
    向在白線靠右內側（大約在我家西餐廳前）就被撞倒，之後我就不清楚」等語，
    復據証人即承辦本件車禍警員蔡耀毅到庭結稱：「他（即被告）說應該是在路旁
    撞到」等語，參以依卷附台中縣警察局道路交通事故調查報告表警繪現場圖及現
    場照片所示，肇事後被告車煞車痕在該交岔路口內快車道中心線附近呈左斜向，
    其左右輪煞車痕分別長十．五公尺、六．二公尺，被害人腳踏車、書包則倒在及
    掉落在被告車煞車痕右後方之慢車道路旁，而被告車右前方向燈破損、右前角保
    險桿處凹損、前擋風玻璃右側上方破裂、前擋風玻璃右側上方板金凹損，被害人
    腳踏車無何損壞，顯見被告於前開時地駕駛上開自用小客車，疏未注意車前狀況
    及注意減速慢行，猶貿然以時速四十至五十公里速度超速且偏跨入慢車道行駛，
    因一時閃避不及，其所駕自用小客車右前方向燈、右前角保險桿處遂擦撞同方向
    在其右前方慢車道上由被害人所騎乘之腳踏車以致肇事無疑。是被告上開所辯，
    無非事後卸責之詞，不足採信。按汽車行經無號誌之交岔路口，應減速慢行，作
    隨時停車之準備；且汽車行駛時，駕駛人應注意車前狀況，並隨時採取必要之安
    全措施；又汽車在雙向二車道行駛時，均應在遵行車道內行駛，道路交通安全規
    則第九十三條第一項第四款、第九十四條第三項、第九十七條第一款定有明文。
    經查本件被告於前開時地駕車，本應注意遵守上開規定，而肇事地點在大甲鎮○
    ○路○段與經國路速限四十公里之無號誌交岔路口附近，依當時天候晴，晨間有
    曙光，路面乾燥、無缺陷及無障礙物，視距良好，有上開道路交通事故調查報告
    表附卷可查，又無不能注意之情形，詎其能注意，竟疏未注意車前狀況及注意減
    速慢行，猶貿然以時速四十至五十公里速度超速且偏跨入慢車道行駛，因而肇事
    ，致被害人受有如事實欄所載重傷害，足見被告自有過失。況本件車禍經送請台
    灣省台中縣區車輛行車事故鑑定委員會鑑定及台灣省車輛行車事故覆議鑑定委員
    會覆議結果，亦認被告駕駛自小客車，行經無號誌交岔路口，未減速反超速行駛
    且偏跨入慢車道擦撞同方向前方腳踏車，為肇車原因（按台灣省台中縣區車輛行
    事故鑑定委員會就被告超速部分疏未審酌，併此明），而被害人無肇事因素，
    有該鑑定委員會鑑定意見書及該覆議鑑定委員會函附卷可考，益証被告確有過失
    ，且其過失行為與被害人受重傷害間具有相當因果關係。本件事證明確，被告犯
    行堪以認定。
二、查被告丙○○所為，係犯刑法第二百八十四條第一項後段之過失傷害人致重傷罪
    。公訴人雖認被告所為，係犯刑法第二百八十四條第一項前段、第二項前段之罪
    嫌，惟其於犯罪事實欄既載明被害人受有上開重傷害，可見顯係誤載所犯法條，
    併此明。又被告於肇事後即委託路人打電話向警方報案，而在未女烴有偵查權
    之機關或公務員發覺為犯嫌前，向到場處理本件車禍之警員蔡耀毅坦承其為肇事
    者及肇事經過，並願接受裁判，已據被告供承在卷，復經証人蔡耀毅到庭結証屬
    實，核與自首要件相符，依法減輕其刑。爰審酌被告肇事後願賠償被害人新臺幣
    一百五十萬元，因雙方就賠償數額有所差異，致未能達成和解，及其過失程度，
    被害人所受傷勢非輕與犯罪後態度等一切情狀，量處如主文所示之刑，並諭知易
    科罰金之折算標準，以資懲儆。
三、據上論斷，應依刑事訴訟法第二百九十九條第一項前段、刑法第二百八十四條第
    一項後段、第六十二前段、第四十一條，罰金罰鍰提高標準條例第一條前段、第
    二條，判決如主文。
中    華    民    國      八十九      年       三      月     十六      日
                                  台灣台中地方法院交通法庭
                                      法  官  朱  光  國
右正本證明與原本無異。
如不服本判決，應於判決送達後十日內向本院提出上訴狀( 應附繕本 )，上訴於臺灣
高等法院臺中分院。
                                      書記官
中    華    民    國      八十九      年       三      月     二十      日
刑法第二百八十四條第一項後段
因過失傷害人者，處六月以下有期徒刑、拘役或五百元以下罰金。致重傷者，處一年
以下有期徒刑、拘役或五百元下罰金。


司法院資訊處製作；財團法人民間司法改革基金會備份。
